臺灣高等法院臺中分院刑事判決　　　　　　　　　民國九十一年度上更(一)字第七號
　　上　訴　人
　　即　被　告　己○○
　　指定辯護人　本院公設辯護人　丙○○
右上訴人因毒品危害防制條例案件，不服臺灣臺中地方法院中華民國九十年六月四日
第一審判決（民國九十年度訴字第三四二號，起訴案號：臺灣臺中地方法院檢察署八
十九年度偵字第二○四七號），提起上訴，判決後，經最高法院發回更審，本院判決
如左：
    主　　文
原判決撤銷。
己○○持有第二級毒品，處有期徒刑壹年。安非他命袋（驗餘合計淨重貳拾貳點
公克）及夾鏈袋肆包上殘留之安非他命均沒收銷燬之。
    事  　實
一、己○○明知安非他命係屬毒品危害防制條例所列之第二級毒品，竟非法持有安非
    他命三袋（驗餘合計淨重二十二‧三三公克）及殘留有安非他命之夾鏈袋四包，
    並將之藏置在台中縣潭子鄉○○路○段一六七號其住所旁之豬舍內，嗣於八十八
    年六月十七日零時三十分許，為警在上址查獲並扣得上開安非他命。
二、案經台中縣警察局豐原分局報請台灣台中地方法院檢察署檢察官偵查起訴。
　　理      由
一、訊據上訴人即被告己○○，對於前開時地為警查獲安非他命之事實供承不諱，惟
    否認安非他命係其所有，辯稱：該處所係被告所承租，不只被告在使用云云，惟
    查：證人即參與搜索之警官施佳賢於原審法院八十八年度訴字第一七三二號案件
    （即本院九十年度上更一字第一三六號案）審理時證述：被告所住之三合院共住
    二戶人，豬舍及廁所一定要經過己○○住處之廚房（後）門，銅模具是在豬舍的
    矮牆旁邊，其他東西放在豬舍裡面，有一部分毒品是在豬舍旁，剪刀及夾鏈袋是
    在豬舍內查到的，房內沒有查到等語，並繪有現場圖一份在該卷可參。而證人謝
    隆昌亦證述：三合院內之其他二戶不會去己○○住處後之豬舍，而廁所是很舊式
    的，是在豬舍裡面，一般看不出是廁所，施佳賢所繪現場圖之廚房旁靠圍牆處雖
    有一鐵門，但都沒有從那裡出入等語。證人即前揭房屋房東許春涼在本院八十九
    年度上訴字第五七○號案件審理時亦證述：「出租後，我就不知道鐵門有沒有鎖
    ，出租後，我就沒住那裏」等語，足證被告住處後之廁所及豬舍僅被告一戶使用
    。雖另有證人戊○○在原審法院八十八年度訴字第一七三二號案件審理時證稱：
    圍牆邊之鐵門可到廁所，房東經常出入，沒有鎖云云。然證人戊○○所述關於前
    揭房屋之出入情形與前開二位證人所證不符，且被告於本院八十九年度上訴字第
    五七○號案件八十九年八月十日訊問時亦供述：「（你的房東是一個家族住在那
    邊，他家族有無人在吸毒﹖）是的，他們沒有人在吸毒」、「（你有無跟房東他
    們一起吸食毒品﹖）沒有，他們沒有吸食」等語，且證人許春涼及亦住前揭三合
    院住宅之證人許順德均證述扣案物品並非其等所有，是縱被告租屋之房東或家人
    亦曾自該鐵門出入，亦顯與本案無關。又證人戊○○係自八十八年五月七日即借
    住被告家至七月二十七日，且於六月十七日被告被查獲時，戊○○均在被告住處
    ，是其為迴護被告而為有利於被告之證詞，乃人之常情，其所證不足採信，是本
    件扣案物品應係被告所有無疑。又被告為警查獲時所扣得之白色粉末三包經鑑驗
    結果，確含有甲基安非他命成份無訛，驗餘合計淨重為二十二‧三三公克，有憲
    兵司令部刑事鑑識中心八十八年十月二十二日、同年十一月十八日（八八）綱得
    字第一四三八一號、第一五七四八號鑑驗通知書各一紙附卷可參，且本案扣得之
    夾鏈袋四包內亦殘留有安非他命成分，有憲兵司令部刑事鑑識中心八十八年十一
    月廿九日綱得字第一六三三七號鑑驗通知書附卷足稽，事證明確，被告上開所辯
    ，不足採取，其犯行堪予認定。
二、核被告所為，係犯毒品危害防制條例第十一條第二項之持有第二級毒品罪，公訴
    人認係犯同條例第四條第二項之販賣第二級毒品罪嫌，尚有未洽（詳如後敘），
    起訴法條應予變更。被告上訴謂上開安非他命非其所有云云，雖非可取，惟原判
    決指被告所為係販賣第二級毒品，亦有未合，應由本院將原判決撤銷改判，爰審
    酌被告犯罪之動機、手段，所持有之第二級毒品數量非少等一切情狀，量處有期
    徒刑一年示懲。扣案之安非他命三包（驗餘合計淨重二十二‧三三公克）及夾鏈
    袋四包上殘留之安非他命成分，均依法宣告沒收並銷燬之。
三、公訴意旨另以：被告自八十七年底至八十八年四月初止，連續在台中縣潭子鄉○○路○段一六七號其住處，以一小包新台幣（下同）一千元或一台錢四千五百元
    之價格，販賣第二級毒品安非他命五、六次予乙○○施用，因認被告有犯毒品危
    害防制條例第四條第二項之販賣第二級毒品罪嫌。
四、查公訴人係依憑乙○○之供述認定被告有販賣第二級毒品之行為，惟被告自警訊
    訖歷次偵審中均堅決否認有販毒情事，並辯稱係乙○○被警查獲毒品，為脫罪始
    誣指毒品為向被告取得等語。按乙○○於警訊時供稱：「向己○○購買過六次毒
    品：：：是以一小包新臺幣一千元，如果買一錢是四千五百元等不同價格」，於
    偵查中供稱：「我勒戒前吸食之安非他命向己○○買的」「八十七年底至八十八
    年四月初共買了五、六次，均到己○○家中買的」「我是向他（己○○）買過安
    非他命，我買了五、六次，每次買四千元」（八十八年偵字第一四六一九號影印
    卷二十九、三十、三十四、三十六頁），嗣於原審供稱：「我有跟被告買毒品沒
    錯，買了幾次忘記了，多少錢買的我也忘記了，我以前都講過，應是如我警訊中
    所述的價錢一小包一千元，一錢是四千五百元，買的時候是包好的，他說一錢我
    就拿給他」（原審卷六十五、六十六頁），又於本院前審供稱：「我是說我確實
    有拿錢給甲○○向己○○購買安非他命，但都是由甲○○出面購買的」（本院上
    訴卷五十頁），以上乙○○於警訊及原審偵審時均供述係直接向被告購買安非他
    命，然於本院前審稱係拿錢給甲○○向被告購買，其前後供述已有不一，且經
    本院提訊另案在監之甲○○，據其證稱：乙○○係伊之母舅，乙○○有向伊借錢
    三、四萬元，但從未託伊向己○○買過安非他命，亦未向伊提過己○○有在賣安
    非他命等語（本院上更(一)卷五十三頁），是乙○○所稱有拿錢給甲○○向被告購
    買安非他命云云，顯非真實。又依乙○○所供被告如係出售安非他命供其吸用，
    則其與被告即分別成立施用第二級毒品及販賣第二級毒品罪名，而毒品危害防制
    條例第十七條規定：「犯同條例第十條第二項施用第二級毒品之罪，供出毒品來
    源，因而破獲者，得減輕其刑」，則施用第二級毒品者，如供出其來源因而破獲
    者，既得藉以邀求寬典減輕其刑，乙○○為求邀獲寬典，即難保有為不利於被告
    之供述，故其證詞之真實性，除非有充足之補強證據，始能採為斷罪之依據，惟
    本件經查乙○○之供詞前後不一，已如前述外，證人甲○○亦證陳並無代乙○○
    向被告購毒情事，被告更始終否認有出售安非他命予乙○○之事實，乃原判決
    遽憑乙○○有瑕疵之證詞認被告對其販毒云云，顯有違誤，此部分被告犯罪尚屬
    不能證明，被告上訴指摘原判決不當，為有理由，然因公訴人認此部分與前開有
    罪部分有吸收犯之裁判上一罪關係，故不另為無罪之諭知。
五、據上論斷，應依刑事訴訟法第三百六十九條第一項前段、第三百六十四條、第二
    百九十九條第一項前段、第三百條、毒品危害防制條例第十一條第二項、第十八
    條第一項前段，判決如主文。
本案經檢察官丁○○到庭執行職務。
中        華        民        國  九 十 一  年     五     月　　廿二　  日
                                  臺灣高等法院臺中分院刑事第二庭
                                        審判長法  官  羅  禮  政
                                              法　官  蔡　聰　明
                                              法  官　陳　欣　安
右正本證明與原本無異。
檢察官得上訴。
被告不得上訴。
如不服本判決應於收受送達後十日內向本院提出上訴書狀，其未敘述上訴之理由者並
得於提起上訴後十日內向本院補提理由書（均須按他造當事人之人數附繕本）。
                                              書記官　紀　美　鈺
中        華        民        國  九 十 一  年     五     月　　廿三　  日
附錄：
毒品危害防制條例第十一條第二項：
持有第二級毒品者，處二年以下有期徒刑、拘役或新臺幣三萬元以下罰金。
                                                                        Ｋ
